【裁判字號】    98,交聲,346
【裁判日期】    980423
【裁判案由】    違反道路交通管理處罰條例聲明異議
【裁判全文】
臺灣士林地方法院交通事件裁定        98年度交聲字第346號
原處分機關  交通部公路總局嘉義區監理所麻豆監理站
異  議  人
即受處分人  乙○○
上列異議人即受處分人因違反道路交通管理處罰條例案件，對於
交通部公路總局嘉義區監理所麻豆監理站民國97年12月26日所為
處分（原處分案號：麻監裁罰字第裁75-AOOXB9182號）聲明異議
，經臺灣臺南地方法院諭知管轄錯誤裁定（臺灣臺南地方法院98
年度交聲字第128號），並移送本院審理，本院裁定如下：
    主  文
異議駁回。
    理  由
一、按交岔路口、公共汽車招呼站10公尺內、消防栓、消防車出
    入口5 公尺內不得臨時停車，禁止臨時停車處所不得停車，
    道路交通安全規則第111 條第1 項第2 款、第112 條第1 項
    第1 款分別定有明文；又汽車駕駛人停車時，在禁止臨時停
    車處所停車者，處新臺幣600 元以上1,200 元以下罰鍰，道
    路交通管理處罰條例第56條第1 項第1 款亦有明定。
二、原處分意旨略以：異議人即受處分人乙○○駕駛車號5K-929
    3 號自用一般小客車（下稱系爭車輛），於民國97年11月7
    日晚上7 時47分許，在臺北市○○路○ 段196 號公共汽車招
    呼站10公尺內之公車停靠處停車，經警舉發「在禁止臨時停
    車處所停車」之違規，依道路交通管理處罰條例第56條第1
    項第1 款、違反道路交通管理事件統一裁罰基準及處理細則
    第43、44、67條，裁處罰鍰新臺幣（下同）900元。
三、異議意旨略以：受處分人於上開時地係為幫父親提行李上車
    而臨時停車，停車位置距離公車站牌已逾10公尺，該處並未
    畫紅、黃線禁止停車，並無在公共汽車招呼站10公尺內停車
    之情事；員警將原於舉發通知單記載「臨時停車」，嗣變更
    為「停車」，舉發過程不合程序，原處分裁罰殊屬不當，應
    予撤銷云云。
四、經查，證人即舉發本件違規之員警甲○○證稱：受處分人違
    規停車之地點係畫有公車停靠區之白色實線範圍內，系爭車
    輛引擎熄火，受處分人離開，車上沒有人，並非臨時停車之
    狀態，故舉發受處分人在公共汽車招呼站10公尺內、禁止臨
    時停車處所停車之違規，受處分人簽收舉發通知單後，伊發
    現違規事實誤記「臨時停車」，當場刪除「臨時」2 字再交
    付受處分人等語（本院卷第9 至11頁），證人甲○○上開證
    述，核與處分人自承：當時伊有下車離開，系爭車輛熄火相
    符（本院卷第8 頁），並有舉發通知單存根聯、現場圖各1
    紙、違規地點照片2 幀、採證照片1 幀在卷可稽（臺灣臺南
    地方法院98年度交聲字第128 號卷第23至26頁），堪認證人
    甲○○上揭證述屬實。所謂「臨時停車」係指車輛因上、下
    人、客，裝卸物品，其引擎未熄火，停止時間未滿3 分鐘，
    保持立即行駛之狀態，所謂「停車」係指車輛停放於道路兩
    側或停車場所，而不立即行駛，道路交通管理處罰條例第3
    條第9 款、同條第10款分別定有明文。本件受處分人將引擎
    熄火停車，駕駛人即受處分人離開車輛，業如前述，足見受
    處分人於上開時地並非臨時停車，而係「停車」；而證人甲
    ○○當庭於現場照片上繪製受處分人停車之位置，經提示受
    處分人閱覽表示無意見，並稱確係其當時停車之位置，部分
    車身在停靠區（本院卷第10、12頁），足證系爭車輛停放之
    位置確屬公車停靠區。受處分人雖辯稱：伊停車位置距離公
    車站牌超過10公尺，只佔用公車停靠區一小部分面積云云，
    惟按路交通管理處罰條例第55條第2 款「在交岔路口、公共
    汽車招呼站10公尺內或消防車出、入口5 公尺內臨時停車者
    」，其立法意旨在避免其他車輛占用公共汽車招呼站，妨礙
    公共汽車停靠上、烺個，以大客車全長大抵均在10公尺以上
    ，如再加上公共汽車停及駛出時行駛之距離，應解為「距離
    公共汽車招呼站前各10公尺均不得臨時停車」，有卷附交通
    部82年8 月24日交路（82）字第032732號函示意旨可稽（本
    院卷第16頁），且「公車招呼站」係指道路旁提供公車乘客
    上下車用之區域總稱，公車招呼站之標示方式除一般常見之
    豎立公車站牌外，另外在地面上劃有「公車停靠區」、「公
    車專用」等足資辨識該區域為專供公車乘客上下之用之標線
    、標誌亦屬之，其立法目的在於避免其他車輛靠近，以確保
    乘客上下車輛之公共安全，故不得臨時停車之公車招呼站，
    其範圍自包括畫有公車停靠區標線在內，受處分人將系爭車
    輛停放在畫有標線之公車停靠區內，顯已違反不得在「公共
    汽車招呼站10公尺內之禁止臨時停車處所」停車之規定甚明
    ，受處分人所辯，尚無足採。
五、綜上述，上開違規事證明確，原處分機關為上開裁罰，核無
    違誤。本件異議為無理由，應予駁回。
據上論斷，應依道路交通案件處理辦法第19條，裁定如主文。
中    華    民    國    98    年    4     月    23    日
                    交通法庭法  官  陳美彤
以上正本證明與原本無異。
如不服本裁定應於送達後5日內向本院提出抗告狀。
                            書記官  吳旻玲
中    華    民    國    98    年    4     月    23    日


司法院資訊處製作；財團法人民間司法改革基金會備份。
